【裁判字號】    98,交易,402
【裁判日期】    990226
【裁判案由】    過失傷害
【裁判全文】
臺灣板橋地方法院刑事判決             98年度交易字第402號
公  訴  人  臺灣板橋地方法院檢察署檢察官
被      告  甲○○○
上列被告因過失傷害案件，經檢察官提起公訴（98年度偵字第16
529 號），本院改行簡式審判程序，判決如下：
    主  文
甲○○○因過失傷害人致重傷，處有期徒刑月，如易科罰金，
以新臺幣壹仟元折算壹日。
    事實及理由
一、本件犯罪事實及證據，除就犯罪事實部分應補充：被告甲○○○因車禍肇事過失致告訴人戊○○受傷，告訴人戊○○經
    送醫治療後，左腳踝關節機能全廢，需靠輔具行走，並領有
    中華民國身心障礙手冊，而致生重傷之結果。另證據部分補
    充：被告於本院所為之自白及告訴人戊○○之中華民國身心
    障礙手冊一份、身心障礙鑑定表二份、馬偕紀念醫院淡水分
    院診斷證明書七份、同院98年11月24日馬院醫骨字第098000
    5089號函一份等件為證外，餘均引用如附件起訴書之記載。
二、又本件被告於車禍發生後，員警據報到場處理時，當場向警
    員坦承自己為肇事之人，並自願接受裁判等情，除有道路交
    通事故肇事人自首情形紀錄表一紙在卷可證外，並經本院依
    職權傳喚證人分別證述如下：
    (一)證人即員警丙○○於本院審理中證稱：98年2 月14日在台
      北縣三重市○○○路16巷發生本件車禍，是由我跟另外一
      位同事乙○○一起到場處理，是勤務中心通知我們到場的
      ，我到場後有保全現場跡證，並叫交通隊過來處理；也有
      查詢肇事人的資料，本件是被告自己承認自己就是肇事者
      。在被告向我承認她是肇事者之前，你不知道肇事者是誰
      ，事後我有將被告是肇事者這件事情轉告給前來處理事故
      的同仁。我沒有印象當時現場有沒有人以手指著被告說其
      為肇事者，但因為一般而言，我們都是以自己去查證為主
      ，當時是我自己去查證的，因為當事人都在場，被告也承
      認是肇事者，且被告也把整個肇事經過都跟我作清楚的說
      明等語甚詳（見本院卷第100-101 頁）。
    (二)前開證人丙○○警員證述之情節核與證人即員警乙○○於
      本院審理中證稱：本件車禍事故是我跟丙○○警員一起去
      處理，我到現場之後，先詢問旁邊的民眾有無叫救護車，
      接著詢問肇事者是誰，然後請交通隊支援。我之所以知道
      本件事故肇事者是誰，是因為在庭被告親口跟我承認她是
      肇事者，在被告跟我承認她肇事者之前，我並不知道誰是
      肇事者等語相符（見本院卷第101-102 頁）；亦與證人即
      警員丁○○於本院審理中證稱：本件車禍事故是我到場處
      理的，我不是第一個到場的警員，是派出所員警第一個到
      場，看到是發生車禍再通知我們交通隊到場。當時他們通
      知我們說在三重市○○○路16巷4 號前有一起事故，然後
      我就到場處理，派出所員警都會先詢問肇事者是誰，等我
      到場之後，再把案件轉交由我接辦。所以我到場之後，已
      經知道誰是肇事者。本件卷附的自首情形紀錄表是我製作
      的，我勾選被告是「報案人或勤指中心轉來資料未報明肇
      事人姓名，處理人員前往現場處理肇事人在場，並當場承
      認為肇事人」，因為那時候第一個到場的員警告訴我就是
      這些人發生事故，而且有跟他們講，算是當場承認，所以
      我就勾選這一項等語互核無訛（見本院卷第68頁）。
    (三)本院查證人即員警丙○○、乙○○、丁○○等三人與被告
      及告訴人間均無恩怨，為客觀公正之第三人，復為依法執
      行公務之公務員，渠等所為前揭證言之真實性應毋庸置疑
      。是本件被告於案發後確實停留於肇事現場，並向到場處
      理之警員直接表明自己即為肇事之人，員警於被告表明自
      己為肇事者之前，並不確知何人為肇事者，故本件被告係
      對於未發覺之罪而自首，當無疑義。
    (四)至告訴代理人請求再行傳訊證人即圍觀民眾王順正以證明
      當時有人以手指被告，警察才走過去處理，被告並無自首
      之情形云云，惟所謂自首，祇以犯人在其犯罪未發覺前，
      向該管公務員自承犯罪而受裁判為已足，最高法院30年上
      字第140 號著有判例可資參照，而受理本案之員警既已明
      確證稱係經被告坦承為肇事者時，始知其為肇事之人，則
      當時圍觀民眾縱曾以手指被告，惟處理員警主觀上既非因
      此而發覺被告犯罪，被告前揭停留於肇事現場並坦承肇事
      之行為，自仍屬自首無疑，是告訴代理人請求傳喚證人王
      順正一節，核無必要，附此說明。
三、核被告甲○○○所為係犯刑法第284 條第1 項後段之過失傷
    害致重傷罪，起訴書雖認被告所為係犯同條項前段之過失傷
    害罪，惟告訴人於本院審理中發生重傷之加重結果，業經公
    訴人當庭更正起訴法條為刑法第284 條第1 項後段之過失傷
    害致重傷罪，其起訴事實既屬同一，本院自應予審理，附此
    說明。又被告自首犯行，業見前述，爰依刑法第62條前段之
    規定減輕其刑。爰審酌本件被告駕車肇事之過失程度非輕，
    告訴人則無過失可言，又因被告過失致年邁之告訴人受有重
    傷，致行動不便，影響生活功能甚鉅，犯罪所生危害非輕，
    惟被告於案發後坦承犯行，態度良好；經本院多次勸諭調解
    ，亦曾同意賠償告訴人新台幣95萬元，然仍未能與告訴人達
    成和解等一切情狀，量處如主文所示之刑，並諭知易科罰金
    之折算標準，以示懲儆。
據上論斷，應依刑事訴訟法第273 條之1 第1 項、第299 條第1
項前段、第310 條之2 、第454 條第2 項，刑法第284 條第1 項
後段、第62條前段、第41條第1 項前段，刑法施行法第1 條之1
，判決如主文。
本案經檢察官林常智到庭執行職務。
中    華    民    國    99    年    2     月    26    日
                        交通法庭法  官  許映鈞
以上正本證明與原本無異。
如不服本判決應於收受判決後10日內向本院提出上訴書狀，並
應敘述具體理由。其未敘述上訴理由者，應於上訴期間屆滿後
20日內向本院補提理由書（均須按他造當事人之人數附繕本）
「切勿逕送上級法院」。
                                書記官  阮旭家
中    華    民    國    99    年    2     月    26    日
附錄本案論罪科刑法條全文
中華民國刑法第284條
因過失傷害人者，處6 月以下有期徒刑、拘役或5 百元以下罰金
，致重傷者，處1 年以下有期徒刑、拘役或5 百元以下罰金。
從事業務之人，因業務上之過失傷害人者，處1 年以下有期徒刑
、拘役或1 千元以下罰金，致重傷者，處3 年以下有期徒刑、拘
役或2 千元以下罰金。

司法院資訊處製作；財團法人民間司法改革基金會備份。
